【裁判字號】    96,訴,389
【裁判日期】    970110
【裁判案由】    違反槍砲彈藥刀械管制條例等
【裁判全文】
臺灣花蓮地方法院刑事判決               96年度訴字第389號
公  訴  人  臺灣花蓮地方法院檢察署檢察官
被      告  乙○○
            己○○
            丙○○
共      同
選任辯護人  吳秋樵律師
            簡燦賢律師
上列被告因違反槍砲彈藥刀械管制條例等案件，經檢察官提起公
訴（96年度偵字第2877號），本院判決如下：
    主  文
乙○○未經許可，持有手槍，處有期徒刑伍年貳月，併科罰金新
臺幣拾萬元，罰金如易服勞役，以新臺幣壹仟元折算壹日。扣案
之手槍（含彈匣貳個）壹枝（槍枝管制編號0000000000）、子彈
拾顆，均沒收。又犯剝奪他人行動自由未遂罪，處有期徒刑肆月
。應執行有期徒刑伍年伍月，併科罰金新臺幣拾萬元，罰金如易
服勞役，以新臺幣壹仟元折算壹日，扣案之手槍（含彈匣貳個）
壹枝（槍枝管制編號0000000000）、子彈拾顆，均沒收。
己○○共同犯隱匿刑事證據罪，處有期徒刑參月，如易科罰金，
以新臺幣壹仟元折算壹日。扣案之黑色皮包壹個沒收。
丙○○共同犯隱匿刑事證據罪，處有期徒刑肆月，如易科罰金，
以新臺幣壹仟元折算壹日。扣案之黑色皮包壹個沒收。
    事  實
一、乙○○前有違反槍砲彈藥刀械管制條例、肅清煙毒條例等前
    案紀錄（不構成累犯），詎不知悔悟，明知未經主管機關許
    可，不得非法持有手槍及子彈，竟於民國96年6月14日中午1
    2時30分許，攜帶自88年間起持有具有殺傷力之制式手槍（
    含彈匣1個）1枝（槍枝管制編號：0000000000）、制式子彈
    15顆（其中14顆有殺傷力、1 顆無殺傷力）、不具殺傷力之
    土造子彈10顆及彈匣1個，至花蓮縣花蓮市○○路397號處所
    與戊○○洽談債務之清償事宜時，因乙○○不同意戊○○提
    出之清償方案，而打電話通知朋友前來，適有乙○○之朋友
    丙○○駕車到上開處所收便當錢而在場，惟戊○○此時欲駕
    車離開現場，乙○○為阻止戊○○離去，竟基於剝奪人行動
    自由之犯意，跟坐至戊○○所駕駛之自小客車副駕駛座上，
    將戊○○插在汽車電門上之鑰匙拔下後，命戊○○坐上由丙○○所駕駛之自小客車上，然遭戊○○拒絕，乙○○即自其
    所背之咖啡色皮包內取出前開手槍（含彈匣1個及子彈8顆，
    另1個彈匣及子彈17 顆仍放在皮包內），以槍口指向戊○○
    之身體，強迫戊○○坐上丙○○所駕駛之自小客車，亦為戊○○所拒絕，並趁乙○○不注意時，反身欲搶乙○○手中之
    手槍，但未能得逞，二人隨即發生拉扯，乙○○並基於傷害
    人身體之故意，持該手槍毆擊戊○○之頭部，使戊○○受有
    傷害（傷害部分未據告訴），而乙○○之配偶己○○見乙○○取出手槍，為免乙○○開槍傷人擴大事端，即自乙○○之
    手上搶下該手槍後，戊○○見狀即前去其所駕駛自小客車上
    取出警棍掃刀反擊，因二人發生衝突之地點在花蓮縣警察局
    花蓮分局中華派出所附近，爭吵聲音過大，為警發現有異而
    到場處理，並在乙○○所攜帶之咖啡色皮包內扣得彈匣1 個
    （內有7 顆子彈）及子彈10顆，始知乙○○有攜帶手槍。而
    乙○○之配偶己○○搶下乙○○之手槍後，見警員已前往現
    場，乃坐上丙○○所駕駛之自小客車，並與丙○○共同基於
    隱匿他人刑事證據之犯意聯絡，由丙○○提供其所有之黑色
    皮包給己○○裝放上開手槍，並開車載己○○至花蓮縣吉安
    鄉○○路太平洋加油站對面後，丙○○將皮包內之手槍藏該
    處廢棄車輛之置物箱後，並開車載己○○返回現場，為警循
    線帶己○○至上開藏槍枝地點搜索，並扣得乙○○所有上開
    手槍（含彈匣1個、子彈8顆）1枝，嗣上開手槍、子彈25 顆
    經鑑定後，認槍枝為制式手槍，具有殺傷力，另子彈25顆，
    其中制式子彈15顆，採樣5顆試射，其中4顆可擊發，認有殺
    傷力，其中1顆無法擊發，認不具殺傷力，其餘10 顆均為土
    造子彈，均無殺傷力。
二、案經花蓮縣警察局花蓮分局報告臺灣花蓮地方法院檢察署檢
    察官偵查起訴。
    理  由
壹、程序事項：
一、按被告之自白，非出於強暴、脅迫、利誘、詐欺、疲勞訊問
    、違法羈押或其他不正之方法，且與事實相符者，得為證據
    ，刑事訴訟法第156條第1項定有明文。本案被告乙○○於檢
    察官偵訊中關於其持有槍彈之自白，及被告己○○、丙○○
    二人於警詢及偵訊中關於影匿他人刑事證據之自白，均未抗
    辯具有非任意性之情形，本院亦查無明顯事證有上述不正訊
    （詢）問之情，應認其上開自白具有任意性，而有證據能力
    。
二、內政部警政署刑事警察局96年7月20日刑鑑字第0960093752
    號槍彈鑑定書係鑑定被告乙○○持有之手槍、子彈是否具有
    殺傷力，依其所見所為之證明文書，核其本質乃為被告以外
    之人於審判外之書面陳述，依刑事訴訟法第159條第1項之規
    定，不具證據能力（前述證據性質上雖為公務員職務上所製
    作之證明文書，但既為針對本件被告乙○○持有槍彈之個案
    作成，即與刑事訴訟法第159條之4第1 款所示，可經常處於
    可受公開檢查之狀態，設有錯誤，甚易發現而予及時糾正之
    例行性紀錄文書有間，非刑事訴訟法第159條之4第1 款所謂
    得成為傳聞例外之公文書，而不能依此規定取得證據能力）
    。惟因檢察官、辯護人及被告乙○○、己○○、丙○○於本
    院行準備程序及審理時對作為證據使用均表示沒有意見，且
    該鑑定書與檢察官主張之事實有關聯性，而刑事警察局作成
    前開鑑定書時亦無任何不適當之情況，依刑事訴訟法第159
    條之5第2項規定，有證據能力。至於扣案之制式手槍1 枝、
    彈匣2個、子彈25顆、咖啡色皮包、黑色皮包各1個及柺杖掃
    刀1 支等物，均為偵辦員警合法取得之證物，以及卷附之現
    場照片10張等，均非供述證據，無傳聞法則之適用，與本案
    具有關聯性，均具有證據能力。
貳、實體事項：
一、被告乙○○於上開時、地未經許可，非法持有具殺傷力之手
    槍、子彈之事實，業據被告乙○○於檢察官偵訊及本院審理
    時坦承不諱，並有上開手槍、子彈等扣案可資佐證，且扣案
    之手槍、子彈經送內政部警政署刑事警察局鑑驗結果，認：
    送鑑手槍1枝（槍枝管制編號0000000000）係口徑9mm制式半
    自動手槍，為捷克CZ廠75COMPACT 型，槍號遭磨滅，經以電
    解腐蝕法重現結果，研判槍號為D6153，槍管內具6條右旋來
    復線，可擊發同口徑制式子彈，研判具殺傷力。送鑑子彈25
    顆，其中15顆為口徑9mm制式子彈，採樣5顆試射，其中4 顆
    可擊發，認有殺傷力，其中1 顆無法擊發，認不具殺傷力，
    其餘10顆均為土造子彈，無法擊發，認均無殺傷力等情，有
    該局96年7月20日刑鑑字第0960093752 號槍彈鑑定書在卷可
    稽，是被告乙○○之上開自白核與事實相符，應可採信。
二、至被告乙○○辯稱：當時並未以槍指著戊○○要其坐上丙○○的車離開，否認有妨害戊○○行動自由之犯意云云，然上
    開事實，業據被害人戊○○於本院審理時到庭證稱：「（你
    當時原本有要上何輛車子離開？）我原本要開丁○○的車子
    離開，車子的鑰匙本來就插在車上，我已經上車了，坐在駕
    駛座上」、「（乙○○當時如何阻止你車開走？）他坐在副
    駕駛座，要我下車再講」、「（乙○○有無強迫你上丙○○
    的車？）他先用言語叫我上丙○○的車，我不同意，他才拿
    槍出來」、「（乙○○當時有無用槍托打你？）有，我們發
    生扭打，我被槍托打到臉部鼻子旁邊」、「（你是否在乙○○拿槍時，去拿棍子，或者乙○○把槍交給他太太之後才去
    車上拿棍子？）乙○○把槍交給他太太之後，我就去車上拿
    棍子」、「（棍子是從何處拿下來？）丁○○的車上」、「
    （乙○○是否拿槍指著你？）有，他叫我上車子後，我不肯
    ，他從包包拿出槍指著我的身體，距離大約3公尺」、「（
    乙○○拿槍指著你的時候，你會害怕？）不會，但我很氣」
    等語（見本院卷105頁至第107頁），核與當時在場之證人丁○○於本院審理時證稱：「（戊○○有很明確的表示他不肯
    上車嗎？）有」、「（因為他不肯上車，乙○○才拿出槍的
    嗎？）是」、「（戊○○是否已經坐上你借給他的車子了嗎
    ？）是的，他已經坐上去了，並將鑰匙插上」、「（你有無
    看到乙○○將汽車鑰匙拔起？）有，乙○○坐到副駕駛座，
    將鑰匙直接拔起，要戊○○上丙○○的車，乙○○沒有將鑰
    匙歸還」、「（乙○○有無將槍抵住戊○○頭部，並要求他
    到丙○○的車上？）沒有抵住的頭部，只是用槍比著他的身
    體」等語（見本院卷82頁至第84頁）大致相符，且參以當時
    係被告乙○○與被害人戊○○協調清償債務之方式，因被告
    乙○○不同意戊○○之清償方案，戊○○即欲駕車離去，若
    非乙○○拔下汽車鑰匙阻止其離去，戊○○自無繼續留在現
    場之理，且戊○○若離開現場，被告乙○○即無法達到要求
    戊○○還款之目的，被告乙○○自有阻止戊○○離開之必要
    ，又當被告乙○○要求戊○○坐上丙○○的車子遭拒後，又
    隨即掏出手槍逼迫戊○○上車，其顯有妨害戊○○行動自由
    之犯意及行為，其辯稱無戊○○妨害自由之犯行，要屬卸責
    之詞，不足為採。
三、又被告己○○於上開時、地自其配偶乙○○手上搶下手槍（
    內含彈匣1個、子彈8顆）後，坐上被告丙○○所駕駛之自小
    客車，並將槍、彈放在被告丙○○提供之黑色皮包內，由被
    告丙○○駕駛自小客車至花蓮縣吉安鄉○○路太平洋加油站
    對面，被告丙○○即下車將該槍、彈藏於該處廢棄車輛置物
    箱等事實，業據被告己○○、丙○○二人於警、偵訊及本院
    準備程序、審理程序中坦承不諱，並有手槍（內含彈匣1 個
    、子彈8顆）1枝、黑色皮包等扣案及現場照片10張等附卷可
    稽，是被告己○○、丙○○二人之上開自白核與事實相符，
    應可採信。
四、綜上所述，本件被告三人之上開犯行，事證明確，均堪予認
    定，均應依法論科。
五、核被告乙○○持有手槍、子彈之所為，係犯槍砲彈藥刀械管
    制條例第7條第4項之未經許可，持有手槍罪、同條例第12條
    第4 項之未經許可，持有子彈罪。被告乙○○同時持有手槍
    、子彈之行為，係一行為觸犯數罪名，為想像競合犯，應依
    刑法第55條之規定，從一重之未經許可，持有手槍罪處斷。
    另被告乙○○拔下戊○○之汽車鑰匙並以手槍指向戊○○，
    命戊○○坐上丙○○所駕駛之自小客車，然未發生剝奪戊○○行動自由既遂結果之犯行，員警已及時到場處理，是此部
    分所為係犯刑法第302條第3項、第1 項之剝奪他人行動自由
    未遂罪，爰依刑法第25條第2 項之規定，按既遂犯之刑度減
    輕其刑。至檢察官認被告乙○○此部分所為係犯刑法第304
    條之強制罪，然被告乙○○上開拔汽車鑰匙係為阻止戊○○
    離去，並隨即持槍強迫戊○○坐上丙○○駕駛之自小客車，
    揆其目的係為剝奪戊○○之行動自由，是檢察官起訴法條容
    有未合，然其起訴之基本事實相同，應依法變更起訴法條。
    又被告乙○○所犯上開未經許可，持有手槍罪、剝奪他人行
    動自由未遂罪，犯意各別、行為互殊，應予分論併罰。又被
    告己○○、丙○○上開所為，均係犯刑法第165 條隱匿關係
    他人刑事被告案件之證據罪，被告己○○、丙○○就上開犯
    行間，有犯意聯絡及行為分擔，應論以共同正犯。又被告己○○為被告乙○○之配偶，此有被告乙○○全戶戶籍資料查
    詢結果附卷可稽，應依刑法第167 條之規定減輕其刑。爰審
    酌被告乙○○有前開所述之前科執行紀錄，素行不佳；被告
    己○○、丙○○則均無科刑紀錄，素行堪稱良好，此均有卷
    附之臺灣高等法院被告前案紀錄表可參，暨渠等犯罪之動機
    、目的、手段，犯罪時所受之刺激及其品性、生活狀況、智
    識程度、犯罪所生之損害，及犯後之態度等一切情狀，就被
    告乙○○部分分別量處如主文所示之刑，並定其應執行之刑
    ，另就併科罰金部分，依刑法第42條第3 項之規定諭知易服
    勞役之折算標準；就被告己○○、丙○○部分，分別量處如
    主文所示之刑，並均諭知易科罰金之折算標準，以示懲儆。
六、扣案之手槍（含彈匣2個）1枝（槍枝管制編號0000000000）
    經鑑定具有殺傷力，另扣案之子彈25顆，其中10顆子彈為制
    式子彈，經鑑定亦均具有殺傷力，如前所述，均係屬違禁物
    ，應依刑法第38條第1項第1款之規定宣告沒收。另扣案之黑
    色皮包1 個係被告丙○○所有供本件犯罪所用之物，應依法
    第38條第1項第2款之規定宣告沒收。另扣案之咖啡色皮包1
    個、經鑑定未具殺傷力之土造子彈10顆及警棍掃刀1 支等物
    ，分別係被告乙○○及戊○○所有之物，因均非供被告乙○○犯罪之物，以及經採樣試射5 顆之子彈，因試射擊發而滅
    罄，均非屬違禁物，爰均不為沒收之諭知，附此敘明。
七、至蒞庭檢察官另以：被告己○○持有上開槍、彈坐上被告丙○○所駕駛之自小客車，被告丙○○亦明知被告己○○持有
    上開槍、彈上車，並共同將該槍、彈藏放，因認被告己○○
    、丙○○二人上開所為，亦犯槍砲彈藥刀械管制條例第7 條
    第4項、第12條第1項之共同持有手槍、子彈罪云云，然訊據
    被告己○○、丙○○二人則堅詞否認有何檢察官所指之共同
    持有手槍、子彈罪之犯行，並均辯稱：並非無故持有該槍、
    彈，係為了避免被告乙○○持槍傷害他人，始將該槍、彈藏
    放等語，按槍砲彈藥刀械管制條例第7條第4項所稱持有手槍
    ，係指就手槍為執持占有而言，必須行為人主觀上對手槍有
    執持占有之意思，客觀上有足以顯示係現實其占有物上權利
    之行為，如僅偶然經手，迅即脫離，對之無執持占有之意思
    與行為，即非此所謂持有（最高法院76年臺上字第2090號判
    決意旨參照），經查，上開手槍、子彈均係被告乙○○違法
    持有之物，被告己○○見被告乙○○與戊○○發生衝突時掏
    出該手槍時，為避免乙○○開槍傷人擴大事端，而自乙○○
    手上搶下該槍、彈，被告丙○○係臨時受託開車載被告己○○尋找隱匿槍、彈之地點，嗣並將槍、彈藏放於上開廢棄車
    輛置物箱內之事實，均已如前所述，則被告己○○、丙○○
    雖曾於隱匿槍、彈過程中短暫持有上開槍、彈，但被告己○○、丙○○之目的並非在於持有該槍、彈，而係為了隱匿關
    於被告乙○○犯罪之刑事證據，且被告己○○、丙○○持有
    上開槍、彈之時間僅有十幾分鐘，此據被告己○○、丙○○
    於本院審理時供稱：藏槍彈之地點距衝突發生之地點，車程
    約十分鐘等語（見本院卷第117 頁）屬實，自難認被告己○○、丙○○有無故持有手槍、子彈之犯意，且被告己○○、
    丙○○藏匿上開槍、彈亦無證據證明係受被告乙○○之委託
    ，此亦與槍砲彈藥刀械管制條例第7條第4項及第12條第4 項
    所稱之「寄藏」，係指未經許可，受寄他人之手槍、子彈等
    物，為之隱蔽、藏匿不符，故公訴人認被告己○○、丙○○
    有共同持有手槍、子彈之主觀犯意，實乏證據加以佐證，從
    而，被告己○○、丙○○之上開辯解非不足採，公訴人所提
    出之證據無從使本院對於被告己○○、丙○○所涉持有手槍
    、子彈之犯罪為有罪之確信，故被告己○○、丙○○之此部
    分之犯罪即屬不能證明，而公訴人認此部分與前開隱匿他人
    刑事證據罪部分有想像競合犯之裁判上一罪關係，爰不另為
    無罪之諭知，併此敘明。
據上論斷，應依刑事訴訟法第299條第1項前段、第300 條，槍砲
彈藥刀械管制條例第7條第4項、第12條第4項，刑法第11 條前段
、第25條第2項、第28條、第302條第3項、第1項、第165 條、第
167條、第55條、第51條第5款、第41條第1項前段、第42條第3項
、第38條第1項第1款、第2款，判決如主文。
本案經檢察官甲○○到庭執行職務。
中    華    民    國    97    年    1     月    10    日
                  刑事第三庭    審判長法  官  李世華
                                      法  官  張嘉芬
                                      法  官  許乃文
上列正本證明與原本無異。
如對本判決不服，應於送達後10日內，向本院提出上訴狀（上訴
狀應記載具體上訴理由並應抄附繕本）告訴人或被害人如對於本
判決不服者，應具備理由請求檢察官上訴，其上訴期間之計算係
以檢察官收受判決正本之日期為準。
中    華    民    國    97    年    1     月    10    日
                                      書記官
附錄本判決論罪科刑之法條：
槍砲彈藥刀械管制條例第7條：
未經許可，製造、販賣或運輸火砲、肩射武器、機關槍、衝鋒槍
、卡柄槍、自動步槍、普通步槍、馬槍、手槍或各類砲彈、炸彈
、爆裂物者，處死刑、無期徒刑或7 年以上有期徒刑；處徒刑者
，併科新台幣3千萬元以下罰金。
未經許可，轉讓、出租或出借前項所列槍砲、彈藥者，處無期徒
刑或5年以上有期徒刑，併科新台幣1千萬元以下罰金。
意圖供自己或他人犯罪之用，而犯前二項之罪者，處死刑或無期
徒刑；處徒刑者，併科新台幣5千萬元以下罰金。
未經許可，持有、寄藏或意圖販賣而陳列第1 項所列槍砲、彈藥
者，處5年以上有期徒刑，併科新台幣1千萬元以下罰金。
第 1 項至第 3 項之未遂犯罰之。
槍砲彈藥刀械管制條例第12條：
未經許可，製造、販賣或運輸子彈者，處1年以上7年以下有期徒
刑，併科新台幣500萬元以下罰金。
未經許可，轉讓、出租或出借子彈者，處6月以上5年以下有期徒
刑，併科新台幣300萬元以下罰金。
意圖供自己或他人犯罪之用，而犯前二項之罪者，處3年以上10
年以下有期徒刑，併科新台幣700萬元以下罰金。
未經許可，持有、寄藏或意圖販賣而陳列子彈者，處5年以下有
期徒刑，併科新台幣300萬元以下罰金。
第 1 項至第 3 項之未遂犯罰之。
中華民國刑法第165條：
偽造、變造、湮滅或隱匿關係他人刑事被告案件之證據，或使用
偽造、變造之證據者，處2年以下有期徒刑、拘役或5百元以下罰
金。
中華民國刑法第302條：
私行拘禁或以其他非法方法，剝奪人之行動自由者，處5年以下
有期徒刑、拘役或3百元以下罰金。
因而致人於死者，處無期徒刑或7年以上有期徒刑，致重傷者，
處3年以上10年以下有期徒刑。
第 1 項之未遂犯罰之。


司法院資訊處製作；財團法人民間司法改革基金會備份。
